臺灣高等法院高雄分院刑事裁定
111年度毒抗字第325號
抗  告  人  
即  被  告  廖品鈞


上列抗告人因聲請觀察勒戒案件，不服臺灣橋頭地方法院中華民
國111年9月29日裁定(111年度毒聲字第485號)，提起抗告，本院
裁定如下：
    主  文
抗告駁回。
    理  由
一、原裁定意旨略以：被告廖品鈞因初犯施用第二級毒品犯行，
    經檢察官審酌被告否認犯行，且另涉毒品案件偵辦中，復參
    被告於警詢自陳本次犯行經檢察官訊問後釋放之同日23時許
    ，再經員警查獲同行友人持有毒品咖啡包600餘包等語，足
    見被告生活中受毒品誘惑甚深，不適合機構外處遇治療，因
    而准許檢察官所為聲請，令被告入勒戒處所觀察、勒戒，其
    期間不得逾2月。
二、抗告意旨略以：本件為初犯，且於此之前未曾涉犯其他案件
    ，顯無毒品戒癮治療實施辦法及完成治療認定標準（下稱戒
    癮標準）第2條所示不適合為附命完成戒癮治療之緩起訴處
    分之情形，檢察官有裁量逾越、裁量濫用、裁量怠惰等未為
    「合義務性裁量」的狀況，原審法院泛以「尊重檢察官裁量
    權的行使」為由駁回，實有違法院應為「有限的低密度審查
    」要求，請求撤銷原裁定，並駁回檢察官之聲請等語。
三、按毒品危害防制條例所規定之觀察、勒戒處分，其立法意旨
    在幫助施用毒品者戒除毒癮，該處分之性質非為懲戒行為人
    ，而係為消滅行為人再次施用毒品之危險性，目的在戒除行
    為人施用毒品之身癮及心癮措施；觀察、勒戒係導入一療程
    觀念，針對行為人將來之危險所為預防、矯治措施之保安處
    分，以達教化與治療之目的，可謂刑罰之補充制度，從而毒
    品危害防制條例本身所規定之觀察、勒戒及強制戒治等保安
    處分，雖兼具自由刑之性質，卻有刑罰不可替代之教化治療
    作用，是對於施毒者有利、不利之認定，端在何種程序可以
    幫助施用毒品之人戒除施用毒品之行為，尚非由法院逕行認
    定緩起訴戒癮治療對於施用毒品者較為有利，亦無僅因行為
    人之個人或家庭因素而免予執行之理。因此，檢察官本得依
    照個案實際情形，依法裁量決定採行何者為宜。再按現行毒
    品危害防制條例24條之規定，就「初犯」或「3年後再犯」
    之處遇採雙軌制。而刑事訴訟法第253條之1第1項及第253條
    之2對被告為緩起訴處分時，應另審酌刑法第57條所列事項
    及公共利益之維護，並認以緩起訴處分為適當者，始得為之
    ，可見檢察官以向法院聲請觀察、勒戒為原則，此時因係適
    用原則而非例外規定，自無庸贅載不適於緩起訴處分之理由
    ，僅於例外符合上開緩起訴處分之要件時，始得另為附命完
    成戒癮治療之緩起訴處分。且被告並非當然享有附命完成戒
    癮治療之緩起訴處分之權利，被告縱提出該項聲請，亦僅在
    促請檢察官注意得否予以適用而已，檢察官並不受被告該項
    聲請之拘束。準此，被告施用第二級毒品之情形，得否以刑
    事訴訟法第253條之2第1項第6款之附命戒癮治療之緩起訴以
    代替觀察、勒戒處分，仍委諸檢察官斟酌具體個案情節予以
    裁量，法院原則上應尊重檢察官職權之行使，除檢察官之判
    斷有違背法令、事實認定有誤或其裁量有重大明顯瑕疵外，
    尚不得任意指為違法。
四、駁回抗告的理由：　　
　㈠被告於民國111年6月7日14時30分許為警採集之尿液，經送驗
    及確認檢驗結果，確呈安非他命及甲基安非他命陽性反應，
    且檢出濃度非低，並有扣案均含有甲基安非他命成分之毒品
    咖啡包9包，堪認其於前一日（6日）確有施用第二級甲基安
    非他命1次之事實，業經原審認定明確，已如前述，且依本
    件抗告意旨，被告亦不否認其有施用第二級毒品之犯行，是
    被告確有本案施用第二級毒品之犯行，堪以認定。
　㈡又被告否認犯行，復於本次犯行經檢察官訊問後釋放之同日2
    3時許，再經高雄市鳳山區員警查獲同行友人持有毒品咖啡
    包600餘包，而另涉毒品案件為臺灣高雄地方檢察署檢察官
    偵辦中（共兩案）等情，分別有被告之警詢及偵查中筆錄、
    臺灣高等法院被告前案紀錄表可參，核與事實相符。檢察官
    因前揭具體事實，審酌被告的生活中受毒品誘惑甚深，不適
    合機構外之處遇治療，向原審聲請觀察、勒戒處分，亦有本
    件聲請書、臺灣橋頭地方檢察署實施毒品戒癮治療檢核表在
    偵查卷可憑（見偵卷第105頁）；原審並依卷證資料所示，
    認被告本案施用第二級毒品犯行明確，且檢察官已審酌上情
    ，認被告不適合機構外之處遇治療，因而准許檢察官所為令
    被告入勒戒處所觀察、勒戒之聲請，已如上述，難認有何違
    誤。
　㈢至抗告人所指之戒癮標準，係依毒品危害防制條例第24條第4
    項規定授權而制定，乃檢察官本於職權裁量結果，依刑事訴
    訟法第253條之2第1項第6款規定對被告為附命戒癮治療之緩
    起訴以代替觀察、勒戒處分時，所應遵循之相關程序性及技
    術性的規定，此觀戒癮標準第1條規定甚明。是戒癮標準第2
    條固然規定：「戒癮治療之實施對象，為施用第一級及第二
    級毒品者。被告有下列情事之一時，不適合為附命完成戒癮
    治療之緩起訴處分。但無礙其完成戒癮治療之期程者，不在
    此限：一、緩起訴處分前，因故意犯他罪，經檢察官提起公
    訴或判決有罪確定。二、緩起訴處分前，另案撤銷假釋，等
    待入監服刑。三、緩起訴處分前，另案羈押或執行有期徒刑
    。」，係因檢察官欲對受處分人採行戒癮治療之緩起訴處分
    時，若受處分人有該條第2項各款所示情形，因其人身自由
    已然或可預期將受到限制，客觀上難以期待能遵守處遇期程
    的相關安排，自不適於以此方式代替觀察、勒戒處分，是同
    條項但書亦規定，縱然有該等各款情形而無礙期程之完成，
    仍無礙其適合性。顯見戒癮標準第2條係就檢察官欲決定進
    入附戒癮治療緩起訴處分時，所為提示性之注意規定，如有
    該等各款情形而有礙於治療期程，即不適合為緩起訴；若經
    檢察官審酌後，認不宜採附戒癮治療之緩起訴處分，而以觀
    察、勒戒處分進行，即無戒癮標準之適用。是抗告人誤以若
    無該等各款情形，即需一律為附戒癮治療緩起訴處分等語，
    顯屬誤解。
　㈣從而，檢察官所審酌之各該事項，純屬其裁量權限之適法行
    使，經核並無違背法令、事實認定有誤或其他裁量重大明顯
    瑕疵等情事，自不得任意指摘為違法，原審據以准許，核無
    違誤。抗告人執此提出抗告，均無理由。
五、綜上所述，原審認檢察官之聲請為正當，依毒品危害防制條
    例第20條第1項之規定，裁定被告令入勒戒處所觀察、勒戒
    ，其期間不得逾2月。經核並無不合，被告執上開情詞提起
    抗告，而指摘原裁定不當，為無理由，應予駁回。　
據上論結，應依刑事訴訟法第412條，裁定如主文。
中　　華　　民　　國　　111 　年　　10　　月　　21　　日
                  刑事第九庭    審判長法  官  莊崑山
                                      法  官  林家聖
                                      法  官  呂明燕
以上正本證明與原本無異。
不得再抗告。
中　　華　　民　　國　　111 　年　　10　　月　　21　　日
                                      書記官  馬蕙梅